【裁判字號】    92,簡上,7
【裁判日期】    920717
【裁判案由】    竊盜
【裁判全文】
臺灣嘉義地方法院刑事判決                            九十二年度簡上字第七號
    上  訴  人
    即  被  告  甲○○
右列上訴人因竊盜案件，不服本院嘉義簡易庭中華民國九十一年十二月十九日九十一
年度簡字第一三五六號第一審判決（聲請簡易判決處刑書案號：臺灣嘉義地方法院檢
察署九十一年度偵字第八０五一號），提起上訴，本院管轄之第二審合議庭判決如左
：
    主  文
上訴駁回。
    事  實
一、甲○○於民國九十一年間，因竊盜案件，經臺灣臺南地方法院簡易庭判處拘役伍
    拾日，緩刑貳年確定，現仍於緩刑期內，竟不知悔改，意圖為自己不法之所有，
    於九十一年十二月二日十時三十分許，至嘉義市○○路四七六號「光南大批發」
    竊取笑笑笑國際股份有限公司所有、鄭弼州管領之ＣＤ唱片三張，共值新臺幣（
    下同）一千零十四元，得手後將之置入腰際內，惟為鄭弼州發覺而向甲○○詢問
    ，甲○○因緊張致三張ＣＤ唱片自褲管掉出，始知上情。
二、案經嘉義市警察局第一分局報請臺灣嘉義地方法院檢察署檢察官偵查後聲請簡易
    判決處刑。
    理  由
一、訊據上訴人即被告甲○○固坦承於前揭時地竊取ＣＤ唱片三張，惟矢口否認有何
    不法所有意圖，辯稱：我是因為得了精神憂鬱症，才會偷別人的東西云云。經查
    ：
    （一）上訴人甲○○確至嘉義市○○路四七六號竊取ＣＤ唱片三張，迭據上訴人
          甲○○於警訊、偵查及本院審理時坦承不諱（見警卷第二頁、偵卷第五頁
          ），核與證人即光南大批發店長鄭弼州於警訊時指述稱：「甲○○是到我
          店內購物，他先買東西後便順手偷了塊ＣＤ藏在腰際內，到櫃檯結帳後就
          離開我店，我發現他的腰際內藏有東西，就追到店外面向他詢問，甲○○
          看到我非常緊張，三塊ＣＤ便從褲管內掉出來，被我馬上當場查獲，報警
          處理：：」（見警卷第四頁背面）相符，且有贓物認領保管單一紙附卷可
          參，足佐上訴人前開自白與事實相符，堪以採信。
    （二）上訴人甲○○雖稱其竊盜行為乃導因於其所罹患之精神憂鬱症，並提出三
          軍總醫院之診斷證明書一紙附於本院卷第七頁可參，惟經本院將上訴人送
          往財團法人嘉義基督教醫院鑑定認：「張員自幼生長發育正常，並無重大
          精神疾病，民國九十一年七月起，張員因財務困難及與女友分手等精神壓
          力，開始出現失眠、胸悶、心悸、焦慮、心情低落及自傷行為等精神症狀
          ，並於九十一年七月二十四日至三軍總醫院求治，經醫師診斷為情感性精
          神病，並持續門診治療中。張員於九十一年十二月二日因犯下竊盜案件，
          並被判刑三個月，張員以精神病為由提出上訴，由嘉義地方法院委託嘉義
          基督教醫院精神科實施精神鑑定。張員在鑑定時，心理測驗結果顯示張員
          情緒控制很差，缺乏自信、人際關係不佳、邏輯思考及認知尚可。精神狀
          態檢查也發現張員緊張不安、心情低落，但記憶力、判斷力及抽象思考能
          力尚佳。張員雖推稱因受情緒影響無法控制自己行為，但仍能說出案發經
          過。在臨床上張員僅達精神官能性憂鬱症之程度，其對外界事務之認知、
          理解及判斷能力，無論在涉案時及鑑定時，均與正常人無異，張員之竊盜
          行為並非受其症狀所控制，其精神狀態亦未達『精神耗弱』之程度」，此
          有該院中華民國九十二年五月十三日（九二）嘉基醫字第０七五六號函及
      其所附鑑定報告一紙附於本院卷第二十七頁可參，綜上所述，被告雖有精
          神官能症性憂鬱症，惟並不影響被告是非判斷及行動控制之能力，自非刑
          法第十九條所定之精神耗弱或心神喪失之人，被告辯稱乃因受制於精神疾
          患而犯下本案，自無足採。
    （三）綜上所述，被告所辯顯係卸責之詞，不足採信，本案事證明確，被告犯行
          堪以認定。
二、核被告所為，係犯刑法第三百二十條第一項之竊盜罪。原審依刑事訴訟法第四百
    四十九條第一項、第四百五十四條第二項，刑法第三百二十條第一項、第四十一
    條第一項前段，罰金罰鍰提高標準條例第一條前段、第二條，逕以簡易判決判處
    有期徒刑三月，如易科罰金以三百元折算一日，經核其認事用法及量刑均屬妥適
    ，上訴意旨稱自己乃因受制於精神疾病而犯罪，指摘原判決不當，為無理由，應
    予駁回。
據上論斷，應依刑事訴訟法第四百五十五條之一第一項、第三項、第三百六十八條，
判決如主文。
本案經檢察官陳鈴香到庭執行職務。
中      華      民      國    九十二    年      七      月     十七    日
                              臺灣嘉義地方法院刑事第三庭
                   審判長  法  官   沈  福  財
                                          法  官   林  福  來
                                          法  官   康  存  真
右正本證明與原本無異。
本件不得上訴。
中      華      民      國    九十二    年      七      月     十七    日
                                          書記官   林  美  芳


司法院資訊處製作；財團法人民間司法改革基金會備份。
